【裁判字號】    97,消債更,1430
【裁判日期】    971230
【裁判案由】    聲請更生程序
【裁判全文】
臺灣高雄地方法院民事裁定          97年度消債更字第1430號
聲  請  人  甲○○
上列當事人因消費者債務清理事件聲請更生，本院裁定如下：
    主  文
聲請駁回。
聲請費用由聲請人負擔。
    理  由
一、聲請意旨略以：聲請人前與台新國際商業銀行股份有限公司
    （下稱台新銀行）等銀行訂定消費借貸、信用卡契約，致積
    欠無擔保債務合計新台幣（下同）2,391,467 元，因無法清
    償債務，於民國97年間，與最大債權銀行台新銀行申請消費
    者債務清理條例（下稱消債條例）前置協商，因有資產公司
    債務而未能達成協議，此有台新銀行前置協商不成立通知書
    可稽。聲請人月薪約40,000元，惟薪資所得被債權人國泰世
    華商業銀行等銀行強制執行，每月僅領取固定月薪三分之二
    及不定期發放獎金四分之一，又因配偶於96年底車禍受傷後
    無法工作致家庭收入減少及支出增加，實已陷不能清償債務
    ，爰聲請更生云云。
二、按債務人不能清償債務或有不能清償之虞，且無擔保或無優
    先權之債務總額未逾新臺幣1200萬元者，於法院裁定開始清
    算程序或宣告破產前，得向法院聲請更生，消債條例第3條
    、第42條第1 項分別定有明文。又聲請更生或清算不合程式
    或不備其他要件者，法院應以裁定駁回之，但其情形可以補
    正者，法院應定期間先命補正，復為同條例第8 條所明定。
三、聲請人主張其積欠如附表所示之銀行上開債務，因無法清償
    債務，於97年間向最大債權銀行申請消債條例前置協商，惟
    並未能達成協議，業據聲請人提出財團法人金融聯合徵信中
    心當事人查詢個人資料（信用報告）回覆書、前置協商不成
    立通知書附卷可參（見本院院卷第23頁至25頁、第43頁），
    足認屬實。故本件應審酌者為聲請人是否已陷於不能清償債
    務或有不能清償之虞。
四、經查：
（一）聲請人自97年1 月起至同年9 月間，薪資總收入為455,94
      5 元，雖目前遭9 家債權銀行共同執行扣押命令，惟此扣
      押之薪資亦係用以清償聲請人之前揭債務，故仍應計入聲
      請人目前之償債能力中，是其每月之薪資應以50,661元計
      （計算式：455,945 元÷9 ＝50,661元，元以下四捨五入
      ，以下同）。另關於聲請人之必要生活支出部分，聲請人
      雖主張依內政部所公佈之97年度高雄市平均每人每月消費
      支出標準10,991元為計算，惟按因消債條例之立法目的，
      係為使不幸陷入經濟困境之人得以清理債務、重建生活，
      並在清理過程中能保有符合人性尊嚴之最低基本生活，而
      非維持債務人過去慣常之寬逸生活，是於評估履行原協商
      方案是否顯有重大困難時，並非由聲請人任意主張其基本
      生活費用之數額，否則將造成揮霍無度以致清償能力降低
      ，反而易使更生程序無從進行，因此本院參酌聲請人自陳
      居住於高雄縣鳳山市，是認應以內政部所公告之97年度台
      灣省低收入戶最低生活費用每人每月為9,829 元計算始為
      合理。
（二）另聲請人主張需負擔婆婆劉戴月里之扶養費用每月2198元
      ，雖據提出戶籍謄本為憑（見本院卷第17頁），惟並未提
      出全部憑證以供本院參酌，本院已難遽採，又按受扶養權
      利者，以不能維持生活而無謀生能力者為限，民法第1117
      條第1 項定有明文；同條第2 項規定，前項無謀生能力之
      限制，於直系血親尊親屬不適用之，即直系血親尊親屬受
      扶養者，仍須以不能維持生活者為限（最高法院87年度臺
      上字第1696號判決意旨參照），經本院依職權調查劉戴月
      里於95、96年各類所得資料，可證其於95、96年存款利息
      所得各有50,120元、59,807元，以現在銀行定存利率約年
      息百分2.5%計算，其等銀行存款至少有2 百餘萬元以上，
      甚且名下尚有不動產4 筆，公告現值總額為4,224,762 元
      ，此有稅務電子閘門財產所得調件明細表在卷可稽（見本
      院卷第92頁至第95頁），可見劉戴月里有相當資力，並非
      不能維持生活，無受聲請人扶養之必要。又聲請人主張配
      偶劉詠惇於96年12月間因車禍受傷，出院後仍無法從事原
      工作故須聲請人每月給扶養費用10,991元云云，固據其提
      出劉詠惇阮綜合醫院診斷證明書為憑（見本院卷第35頁）
      ，惟據本院依職權調查函詢劉詠惇任職之公司97年迄今各
      月之薪資收入，可見劉詠惇97年9 、10月之薪資各為11,7
      00元及13,500元，有該公司97年11月5 日函覆在卷可稽（
      見本院卷第10 7頁至第108 頁），足證劉詠惇於車禍後迄
      今已恢復工作，且有薪資收入，並非不能維持生活，聲請
      人主張：劉詠惇因受傷而無法工作等語，尚不足採，依此
      ，劉詠惇亦無受扶養之必要。
（三）從而，聲請人自97年1 月起至97年9 月，每月收入扣除個
      人生活必要費用後，應尚餘40,832元（計算式：50,661元
      -9,829元＝40,832元）可資還款；經本院再依職權函詢最
      大債權銀行台新國際商業銀行倘依前置協商，全體債權銀
      行得接受債務人甲○○每月最低還款金額為何，據函覆略
      稱：同意以債權總額2,513,759 元約五成，即1,256,11 0
      元讓債務人分期償還，擬分97期、不計息、月付12,950元
      之方案，惟未包括前置協商範圍內之新榮資產公司717,10
      0 元債務，債務人可請求新榮資產比照該清償方案進行簽
      約，若雙方達成協議，債務人每月約清償20,342元（計算
      式：1,256,110 元+717,100元÷97=20,342 元）等語，此
      有台新銀行97年12月2 日函在卷可按（見本院卷第113 至
      115 頁），依此計算，以聲請人前述之固定收入及支出剩
      餘情形，應可在未來相當期限內逐步將上開債務清償完畢
      。
五、綜上，本件聲請人依現有收入，扣除基本生活支出後，尚難
    謂無餘裕之金額償還債務，且聲請人亦無法提出其確有不能
    清償債務或有不能清償之虞之情形，應屬聲請更生之要件不
    備，且又無從補正，依首揭條文之意旨，自應駁回其更生之
    聲請，爰裁定如主文。
六、依消費者債務清理條例第8 條前段、第15條，民事訴訟法第
    95 條 、第78條，裁定如主文。
中    華    民    國    97    年    12    月    30    日
                民事第五庭    法   官  鄭凱文
上為正本係照原本作成。
如不服本裁定，應於裁定送達後10日內，以書狀向本院提出抗告
，並繳納抗告費新臺幣1千元。
中    華    民    國    97    年    12    月    30    日
                              書記官  張家瑜
附表：
┌──┬────────────┬────────┬───────┐
│編號│債權人                  │金額（新台幣）  │種    類      │
├──┼────────────┼────────┼───────┤
│ 一 │合作金庫商業銀行        │6,046  元       │消費借款      │
├──┼────────────┼────────┼───────┤
│ 二 │國泰世華銀行            │288,351元       │消費借款      │
├──┼────────────┼────────┼───────┤
│ 三 │花旗銀行                │14,512 元       │消費借款      │
├──┼────────────┼────────┼───────┤
│ 四 │聯邦銀行                │481,406元       │消費借款      │
├──┼────────────┼────────┼───────┤
│ 五 │遠東銀行                │210,458元       │消費借款      │
├──┼────────────┼────────┼───────┤
│ 六 │萬泰銀行                │52,815 元       │消費借款      │
├──┼────────────┼────────┼───────┤
│ 七 │台新銀行                │620,777元       │消費借款      │
├──┼────────────┼────────┼───────┤
│ 八 │新榮資產                │717,102元       │消費借款      │
├──┴────────────┼────────┴───────┤
│  合                    計    │2,391,467元                     │
└───────────────┴────────────────┘


司法院資訊處製作；財團法人民間司法改革基金會備份。
